最高法院刑事裁定　　　　　　　　　　　　　　　　九十一年度台抗字第一○二號
　　抗　告　人
　　即受判決人　甲○○
右抗告人因殺人案件，不服台灣高等法院台南分院中華民國九十年十二月十三日（九
十年度聲再字第二三０號）駁回再審聲請之裁定，提起抗告，本院裁定如左：
    主  文
抗告駁回。
    理  由
本件原裁定以抗告人即受判決人聲請再審意旨略以：(一)、原判決認定伊夥同吳慶男、
郭文勝、綽號「黑面」及「小陳」者共同持槍將徐聖武、張英義、張世憲等三人押至
台南縣東山鄉林安村六十八號後山某工寮內，由郭文勝以二副手銬將徐聖武等三人銬
在一起，並以膠帶將徐聖武等三人綑綁及貼住眼睛，由綽號「黑面」者持槍看守徐聖
武等三人。伊與吳慶男、郭文勝及綽號「小陳」等四人另闢一室謀議二小時後，決意
將徐聖武等三人殺死。旋由吳慶男、郭文勝與綽號「小陳」共乘ＴＧ｜八九九八號自
用小客車將徐聖武等三人載至高雄縣甲仙鄉東安村咖啡巷二十二號附近產業道路上，
將該車放火焚燒，致徐聖武等三人均被燒死在該車後行李箱內等情，係以伊在警訊之
自白為唯一之論據。惟：、伊雖於警訊自白稱：郭文勝持二副手銬將徐聖武等三人
銬在一起，並用膠帶黏住其三人之眼睛云云；但檢察官勘驗現場時，卻未能找出上述
手銬；法醫師勘驗張英義、張世憲屍體之頭部及眼睛，亦無膠溶現象，足證伊之自白
與事實不符，原判決竟以之作為論罪之唯一證據，自屬違法。、伊於民國八十四年
二月二十七日晚上十一時許，到達東山鄉林安村工寮後，與吳慶男、「小陳」及郭文
勝會商二小時，至翌（二十八）日凌晨一時許始會商完畢。當時吳慶男、「小陳」、
郭文勝三人並未離開前述東山鄉工寮。乃原判決竟謂徐聖武等三人於同（二十八）日
零時許，均已在高雄縣甲仙鄉遭吳慶男、「小陳」、郭文勝活活燒死云云，顯與事實
不符。、台灣高檢署法醫中心鑑定證明書上關於徐聖武等人死亡日期（即八十四年
二月二十八日零時前後）之鑑定結果，並未經方中民教授簽名具結，應無證據能力，
原判決竟採為證據，亦有不合。(二)、依原判決事實欄所記載之犯罪過程觀之，本案並
無謀議二小時後始決議殺人之實證。然查：、原判決認定吳慶男等人係於「八十四
年二月二十七日晚上十時許」持槍衝入新營市古洞茶藝館，將徐聖武等人押往台南縣
東山鄉林安村六十八號後山工寮，而其等抵達工寮之時間為同日晚上十一時許，足認
自上開茶藝館至前述工寮之路程約須耗費一小時之久。、依高雄縣地圖所示「新營
市○○街古洞茶藝館至台南縣東山鄉林安村工寮」及「台南縣東山鄉林安村工寮至高
雄縣甲仙鄉○○巷○○段路程觀之，前者若須耗費一小時，後者路程較遠，當須耗時
一小時以上，則上開二段路程所需時間合計應超過二小時以上。、法醫中心鑑定書
及相驗屍體證明書上，均記載徐聖武等人死亡時間為八十四年二月二十八日零時許，
足認吳慶男、小陳、郭文勝係於同（二十八）日零時許，在高雄縣甲仙鄉咖啡巷實施
殺人行為。、原判決漏未審酌前述二地往返合計需耗費二小時之重要事證，遽認伊
等於同年月二十七日晚上十一時許在台南縣東山鄉工寮商議二小時後，始由吳慶男、
郭文勝與綽號「小陳」於同年月二十八日凌晨零時許，在高雄縣甲仙鄉東安村咖啡巷
二十二號附近產業道路上將徐聖武等三人殺害，顯有違誤。(三)、、原判決認定伊於
案發當日下午一時許，始接獲吳慶男之通知，要伊於同日下午三時許與其見面。而證
人朱志雄在警訊中證稱：徐聖武說吳慶男要介入協調債務等語。、證人朱志雄於警
訊中陳稱：當日伊只約徐聖武一人商談債務，其餘五人皆不在伊所邀約之列等語。
、朱志雄與方勇程在警訊中證稱：徐聖武等人在前往古洞茶藝館之前，除徐某本人外
，其他人事先並不知欲前往該地點等語。、伊進入包廂後即未再出來，吳慶男闖入
時，伊仍渾然不覺，有證人朱志雄與秦英村可證。伊既未與包廂外之郭文勝、「黑面
」或吳慶男等聯繫，自無從與其等有犯意之聯絡。至證人秦英村係因與郭文勝為舊識
，乃到包廂外與郭某聊天，並非伊指示秦某在包廂外把風。況方勇程、朱志雄二人均
在場目睹本件案發過程，但其二人均未指證伊有持槍押人之行為，顯見伊並未參與挾
持被害人之犯行。(四)、原判決認定伊於商談債務過程中，靜待在茶藝館外之同夥「黑
面」者引來吳慶男等情，而推認其與「黑面」及吳某均有犯意之聯絡。但伊並無法預
料「黑面」者將通知吳慶男前來，何能推論伊有靜待接應之動作？原判決一方面記載
「徐聖武身持疑似九０手槍、張英義亦持白色手槍一支……被告顯然居於劣勢，虛與
委蛇，靜待接應」等情。另一方面又記載「案發時間為八十四年二月二十七日，正值
臺灣之冬季，衡諸常情，徐聖武等人應均有穿著外套……『黑面』如何能發覺此事」
云云，前後自有矛盾。(五)、原判決既認定伊在包廂內「虛與委蛇，靜待接應」等情；
但對其究竟有無與包廂外之綽號「黑面」者聯絡？聯絡之方式為何？有無聯絡之可能
等情加以詳查，僅以推測之詞，認定伊因不滿徐聖武，而參與本案共犯，自有不當；
伊確實不知「黑面」者會引來吳慶男報復徐聖武等人云云。經查本件聲請再審理由(一)
、所陳關於警方在被害人等陳屍現場，並未尋獲手銬、膠帶等物品，認其自白與事
實不符，不得採為證據一節，經核與抗告人前於原審法院九十年度聲再字第一六一號
聲請再審案件所提出之聲請再審理由(二)所述，以及抗告人前於原審法院八十九年度聲
再字第一二八號聲請再審案件所提出之聲請再審理由均相同。而本件聲請再審理由(一)
、所陳關於本件相驗屍體證明書所記載被害人死亡時間為八十四年二月二十八日凌
晨零時許，與事實不符一節，核與抗告人前於原審法院九十年聲再字第十八號聲請再
審案件中所提出之聲請再審理由(四)所載相同。又本件聲請再審理由(二)所陳關於原判決
認定吳慶男等人於八十四年二月二十七日晚間十點許衝入茶藝館押人，與本件屍體鑑
定書記載被害人死亡時間為同年月二十八日零時許，互有矛盾一節，核與抗告人前於
原審法院九十年度聲字第一六一號聲請再審案件所提出之聲請再審理由(三)至(八)所述，
以及與抗告人前於原審法院八十九年度聲再字第八號聲請再審案件中所提出之理由均
相同。再本件聲請再審理由(三)、(四)、(五)所陳關於抗告人與綽號「黑面」者及吳慶男等
人並無殺人犯意聯絡一節，核與抗告人前於原審法院九十年聲再字第十八號聲請再審
案件所提出之聲請再審理由(一)、(三)所述相同。而抗告人所提出之前述原審法院八十九
年度聲再字第一二八號、八十九年度聲再字第八號、九十年度聲再字第一六一號、九
十年度聲再字第十八號等聲請再審案件，均分別經原審法院以其聲請為無理由而予以
裁定駁回，有抗告人前案記錄表暨前揭各聲請再審案件裁定影本附卷可稽。乃抗告人
竟仍以相同之理由提出本件再審之聲請，依刑事訴訟法第四百三十四條之規定，其此
部分之聲請為不合法，應予駁回。又本件聲請再審理由(一)、雖謂方中民教授未依規
定在屍體鑑定證明書上簽名具結，其鑑定應無證據能力云云。惟查方中民教授確已在
偵查中簽名具結，有抗告人在原審提出之具結文影本一紙可稽。則鑑定人方中民教授
既已在偵訊時對其鑑定結果簽名具結，縱其未在鑑定證明書上一一簽名具結，亦不影
響其鑑定之效力。況抗告人此部分主張亦核與刑事訴訟法第四百二十條所列各款得聲
請再審之事由不相符合，因認此部分聲請為無理由，而併予駁回。抗告意旨則以：原
確定判決認定伊參與謀議殺人之時間，與徐聖武等人被害之時間不相吻合，顯有割裂
拼湊之錯誤。而伊警訊之自白亦與事實不符，原判決採為證據，亦有違誤。再伊並未
與吳慶男聯繫，亦未靜待接應吳某前來押人，原判決所載理由顯有矛盾。又伊所提出
之聲請再審理由，縱與以前聲請再審理由相同，但原確定判決既有諸多違誤，自應重
新審理調查明白。乃原裁定竟未准予再審，亦未就伊所提出之事證具體加以論敘，遽
予駁回，自屬不當云云。惟按法院認為無再審理由者，應以裁定駁回之；經前項裁定
後，不得更以同一原因聲請再審，刑事訴訟法第四百三十四條定有明文。又按有罪判
決確定後，為受判決人之利益聲請再審，必其聲請之理由合於刑事訴訟法第四百二十
條第一項所定情形之一，始准許之。查原裁定以本件抗告人聲請再審理由其中(一)、
、、(二)、(三)、(四)、(五)所陳各節，核與其前向原審法院另案聲請再審所提出之理由相
同；而其前向原審法院聲請再審所提出之理由，亦均經原審法院認為無理由而裁定駁
回在案，因認其此部分之聲請為不合法。另關於抗告人所提出之聲請再審理由(一)、
部分，亦核與刑事訴訟法第四百二十條所列各款得聲請再審之事由不相符合，因認該
部分之聲請為無理由，而併予駁回，經核於法並無不合。抗告意旨並未具體指摘原裁
定有何違法情形，徒執其前述重覆提出之聲請再審理由，泛詞指摘原裁定未准許其再
審不當，其抗告為無理由，應予駁回。
據上論結，應依刑事訴訟法第四百十二條，裁定如主文。
中      華      民      國    九十一    年      三      月     十四     日
                              最高法院刑事第六庭
                                  審判長法官  吳  雄  銘
                                        法官  池  啟  明
                                        法官  石  木  欽
                                        法官  郭  毓  洲
                                        法官  吳  三  龍
      右正本證明與原本無異
                                              書  記  官
中      華      民      國    九十一    年      三      月     十八     日
